【裁判字號】    98,裁,2997
【裁判日期】    981210
【裁判案由】    建築執照
【裁判全文】
最  高  行  政  法  院  裁  定
                                      98年度裁字第2997號
抗  告  人  甲○○
上列抗告人因與相對人金門縣政府間建築執照事件，對於中華民
國98年3月26日臺北高等行政法院97年度訴字第1400號裁定，提
起抗告，本院裁定如下︰
    主  文
抗告駁回。
抗告訴訟費用由抗告人負擔。
    理  由
一、按抗告法院認抗告為不合法或無理由者，應為駁回抗告之裁
    定。
二、本件原裁定以：依行政訴訟法第5條規定，人民提起課予義
    務訴訟，以已有向主管機關提出申請為前提。查民國81年10
    月28日申請書，係由安欣育樂事業有限公司（下稱安欣公司
    ）具名提出，申請書所載文義，均係關於安欣公司承租金門
    縣金沙鎮何斗里斗門劃字第336、662及823地號等3筆縣有土
    地（下稱系爭土地）之申請，客觀上殊難謂包含抗告人主張
    之建築申請。至82年1月19日之申請書，則係由訴外人陳國
    堯所提出，申請書之記載，均係關於訴外人陳國堯所提出之
    建築申請，客觀上亦無法看出其申請人係抗告人。換言之，
    抗告人所指之2項申請均非由抗告人提出，遑論抗告人有依
    法提出建築之申請，是抗告人逕行提起本件課予義務訴訟，
    依行政訴訟法第107條第1項第10款規定，屬起訴不備要件，
    且無從補正等語，而駁回抗告人在原審之訴。
三、抗告意旨略謂：因「金門政委會受理民眾申請設立旅館業有
    關作業規定」申請設立之對象，以設籍金門地區者為限，故
    抗告人借用陳國堯名義申請，陳國堯之申請即為抗告人之申
    請，此亦為相對人所明知。又金門戰地政務委員會81年10月
    2日（81）偉建字第13921號函規定，申請新設旅館業者應將
    「建築藍圖及相關資料逕送縣政府收發室掛號」；故抗告人
    81年10月28日申請書，將規劃圖（即建築藍圖）以及申請承
    租土地（代替土地使用權同意書）送縣政府收發室收文，實
    含有承租土地及申請建築令之二層意思。又82年1月19日申
    請書係為81年10月28日之補正資料，因抗告人係以陳國堯之
    名義提出，故仍以陳國堯名義補正，亦屬當然，原裁定駁回
    抗告人之訴，顯有違誤云云。
四、本院按：「（第1項）人民因中央或地方機關對其依法申請
    之案件，於法令所定期間內應作為而不作為，認為其權利或
    法律上利益受損害者，經依訴願程序後，得向高等行政法院
    提起請求該機關應為行政處分或應為特定內容之行政處分之
    訴訟。（第2項）人民因中央或地方機關對其依法申請之案
    件，予以駁回，認為其權利或法律上利益受損害者，經依訴
    願程序後，得向高等行政法院提起請求該機關應為行政處分
    或應為特定內容之行政處分之訴訟。」行政訴訟法第5條定
    有明文。可知，須其申請案件，經行政機關予以駁回或未為
    處分之人民，始得提起行政訴訟法第5條規定之課予義務訴
    訟。經查：抗告人於原審訴之聲明為：「（一）先位聲明：
    1.訴願決定撤銷。2.被告（即相對人）應依原告（即原審另
    一原告安欣公司）81年10月28日及82年1月19日陳國堯所提
    申請核發建築令。（二）備位聲明：1.訴願決定及原處分（
    相對人82年10月8日縣建字第24375號簡便行文表）均撤銷。
    2.被告應依原告（即原審另一原告安欣公司）81年10月28日
    及82年1月19日陳國堯所提申請核發建築令。」已經抗告人
    原審訴訟代理人於原審言詞辯論期日陳述甚明，有該言詞辯
    論筆錄附原審卷可按，則抗告人本件所提起者核屬行政訴訟
    法第5條規定之課予義務訴訟。惟抗告人於原審訴之聲明所
    主張相對人否准其請求或怠為處分之申請書，抗告人均非申
    請人一節，已經原裁定認定甚明，並有該等申請書附原處分
    卷可按。至該等申請，縱如抗告人主張係其借用陳國堯名義
    申請，亦屬其與訴外人陳國堯間之私法關係，尚無從因之而
    謂抗告人為該等申請事件之申請人，故抗告意旨據以主張其
    為該等申請之申請人云云，並無可採。另縱如抗告人主張，
    82年1月19日申請書為81年10月28日申請之補正資料，亦因
    其申請人為訴外人陳國堯，而不影響抗告人非該等申請案申
    請人之認定。抗告人既非其於原審訴之聲明所載申請事件之
    申請人，依上開所述，其依行政訴訟法第5條規定於原審提
    起之課予義務訴訟，原審以其起訴不備其他要件，予以駁回
    ，即無不合。從而，本件抗告難認有理由，應予駁回。
五、據上論結，本件抗告為無理由。依行政訴訟法第104條、民
    事訴訟法第95條、第78條，裁定如主文。
中    華    民    國    98    年    12    月    10    日
                    最高行政法院第一庭
                        審判長法官  鄭  淑  貞
                              法官  鄭  忠  仁
                              法官  楊  惠  欽
                              法官  吳  東  都
                              法官  胡  方  新
以  上  正  本  證  明  與  原  本  無  異
中    華    民    國    98    年    12    月    10    日
                              書記官  張  雅  琴


司法院資訊處製作；財團法人民間司法改革基金會備份。
